最高法院刑事判決　　　　　　　　　　　　　　　八十六年度台上字第二三七四號
　　上訴人　甲○○
右上訴人因殺人案件，不服台灣高等法院高雄分院中華民國八十五年十二月十八日第
二審判決（八十五年度上訴字第一一九九號，起訴案號：台灣高雄地方法院檢察署八
十四年度偵字第七九五四號），提起上訴，本院判決如左：
    主  文
上訴駁回。
    理  由
按刑事訴訟法第三百七十七條規定，上訴於第三審法院，非以判決違背法令為理由，
不得為之。是提起第三審上訴，應以原判決違背法令為理由，係屬法定要件。如果上
訴理由狀並未依據卷內訴訟資料，具體指摘原判決不適用何種法則或如何適用不當，
或所指摘原判決違法情事，顯與法律規定得為第三審上訴理由之違法情形，不相適合
時，均應認其上訴為違背法律上之程式，予以駁回。本件上訴人甲○○上訴意旨略稱
：上訴人係因要承擔死者陳振雄之煙毒罪責，才與陳振雄辦理假結，當初約定於煙
毒案件結束後馬上辦理離婚，絕非為了女兒之監護權才提出離婚之要求，上訴人於行
兇時意識不清楚，如意識清楚，豈會作出此家破人亡之事；原判決認上訴人不能算為
自首，理由太牽強，當初辦假結婚時約定不久要辦離婚手續，但陳振雄自從販毒毒品
罪被偵辦後，便無收入，反要求上訴人須拿出新台幣五百萬元，始願意離婚，上訴人
為支付陳振雄賭博費用，家庭生活費用長期間承受極大之壓力，迄今上訴人仍不明白
為何會失控而殺人鑄成大錯云云。惟查：原判決明上訴人供認殺陳振雄不諱，且經
證人柯偉恭、陳瑞祥供證屬實，而行兇用之菜刀一把、上訴人穿沾滿血跡之依服一
套亦經扣案可證。陳振雄受有左腰部及左肩頸部各三‧五公分×一‧二公分之刀傷，
頸部氣管、食道、頸動脈均割斷等傷害，因窒息、失血休克死亡之事實，經檢察官督
同法醫師相驗，製有勘驗筆錄、相驗屍體證明書、驗斷書附卷可稽，並說明上訴人持
銳利菜刀，砍斷陳振雄頸部氣管、食道、頸動脈，足見其用力之猛、殺意之堅，上訴
人辯稱：係基於義憤殺人，合乎刑法第六十二條自首之要件，犯罪時有精神耗弱之情
形，且係對於現在不法侵害之正當防衛云云，均無足採，分別予以指駁。此係原審踐
行調查證據程序後，所為證據之取捨及事實之認定，核屬其職權之合法行使，自不容
任意指為違法。況上訴意旨對原判決維持第一審法院論處其殺人罪刑之判決，究有如
何不適用法則或如何適用不當，均未依卷內資料具體指摘，僅單純為事實上之爭執，
自難認係適法之第三審上訴理由。其上訴違背法律上之程式，應予駁回。
據上論結，應依刑事訴訟法第三百九十五條前段，判決如主文。
中      華      民      國    八十六    年      四      月    二十五    日
                              最高法院刑事第二庭
                                  審判長法官  施  文  仁
                                        法官  陳  炳  煌
                                        法官  張  淳  淙
                                        法官  洪  文  章
                                        法官  林  錦  芳
      右正本證明與原本無異
                                              書  記  官
中      華      民      國    八十六    年      四      月              日
